【裁判字號】    99,易,1344
【裁判日期】    990705
【裁判案由】    賭博
【裁判全文】
臺灣臺北地方法院刑事判決              99年度易字第1344號
公  訴  人  臺灣臺北地方法院檢察署檢察官
被      告  乙○○
            甲○○
上列被告等因賭博案件，經檢察官提起公訴（99年度偵字第4778
號），本院判決如下：
    主  文
乙○○共同意圖營利聚眾賭博，處有期徒刑月，如易科罰金，
以新臺幣壹仟元折算壹日。扣案附表編號壹、貳之物均沒收。
甲○○共同意圖營利聚眾賭博，處有期徒刑月，如易科罰金，
以新臺幣壹仟元折算壹日。扣案附表編號壹、貳之物均沒收。
    事  實
一、乙○○、甲○○意圖營利，共同基於提供賭博場所及聚眾賭
    博之犯意聯絡，由乙○○自民國99年1月間某日起，提供其
    所承租之臺北市松山區○○○路100巷26號1樓及地下1樓作
    為賭博場所，聚集不特定人以麻將賭博財物，並由甲○○在
    該處負責收取抽頭金、提供飲食、泡茶及打掃等工作。在該
    處賭博麻將每將（四圈）收取抽頭金新臺幣（下同）600元
    ，以此方式謀利。嗣於99年2月5日晚間9時45分許，適賭客
    丁○○○、丙○○、簡秀貞及柯珠碧在上址以麻將賭博財物
    （每底500元，每臺100元），為警當場查獲，並扣得如附表
    所示之物。
二、案經臺北市政府警察局松山分局報告臺灣臺北地方法院檢察
    署檢察官偵查起訴。
    理  由
甲、程序部分：
一、本件為刑事訴訟法第376條第1、2款所列案件，依同法第284
    條之1前段規定，由法官1人獨任審判，合先敘明。
二、(一)按被告以外之人於審判外之言詞或書面陳述，除法律有規
      定者外，不得作為證據。又被告以外之人於審判外之陳述
      ，雖不符前4條之規定，而經當事人於審判程序同意作為
      證據，法院審酌該言詞陳述或書面陳述作成時之情況，認
      為適當者，亦得為證據，刑事訴訟法第159條第1項、第
      159條之5第1項定有明文。
    (二)查丙○○、丁○○○、簡秀貞、柯珠碧於警詢之筆錄；及
      共同被告於警詢之供述、檢察官訊問之證詞（對其他被告
      而言）；通聯紀錄1份、搜索扣押筆錄、扣押物品目錄表
      、房屋租賃契約、民眾檢舉資料各1份，均為被告乙○○
      、被告甲○○以外之人於審判外之言詞及書面陳述，惟被
      告及檢察官於本院審理時同意作為證據，本院揆諸前開法
      條規定，並審酌前開言詞及書面陳述作成時之情況，認為
      適當，自得作為證據，合先敘明。
乙、實體部分：
一、訊據被告乙○○、被告甲○○矢口否認有何意圖營利聚眾賭
    博或提供賭博場所之犯行，被告乙○○辯稱：其原本在上址
    經營餐廳，因生意不佳於99年1月不再營業，惟租約尚未到
    期所以提供該場所給朋友娛樂消遣用，並未收取抽頭金，也
    沒有雇用被告甲○○云云；被告甲○○辯稱：其係至上址要
    打麻將，並非受雇於被告乙○○，也沒有向賭客收取抽頭金
    云云。經查：
    (一)乙○○自98年4月5日起至99年4月4日止以每月40,000元之
      代價承租臺北市松山區○○○路100巷26號1樓及地下1樓
      ，於99年2月5日晚間9時45分許，適賭客丁○○○、丙○○、簡秀貞及柯珠碧在上址以麻將賭博財物（每底500元
      ，每臺100元），為警當場查獲，當時被告甲○○亦在場
      ，並扣得如附表所示之物之事實，業據丙○○、丁○○○
      、簡秀貞、柯珠碧於警詢時陳稱明確，並有通聯紀錄1份
      、搜索扣押筆錄、扣押物品目錄表、房屋租賃契約、民眾
      檢舉資料各1份、現場照片12張等在卷可稽，復為被告乙○○及被告甲○○所不否認，可以認定。
    (二)被告乙○○及被告甲○○雖以上詞置辯，惟查：
      1.丙○○於99年2月6日警詢時陳稱：當天在上址和柯珠碧
        、簡秀貞及曾旺秀琪打麻將，以現金賭博，打1底500元
        ，1臺100元，每將抽頭600元，由被告甲○○收取抽頭
        金，被告甲○○係被告乙○○聘請來負責煮飯、泡茶及
        打掃的人，當天係被告甲○○於下午2時7分打電話（此
        處應係發簡訊之誤，詳後述）至其手機門號
        0000-000000 叫其去賭博（偵卷第21至22頁）等語，核
        與丁○○○於同日警詢時陳稱「賭具為麻將，賭金為現
        今（新臺幣），賭法為1底500元，1臺100元，每將抽頭
        金600元，現場抽頭金由甲○○取走。」、「（問：為
        核其他在場人稱是由甲○○收取抽頭金？）因為甲○○
        是該地負責煮中餐給包飯的人吃的及打掃的人。」（偵
        卷第14頁）情節相符，均一致地指出由被告甲○○收取
        每將抽頭600元，且其係在該處負責煮飯及打掃等工作
        甚明。而丙○○申登之門號0000-000000 電話，於99年
        2月5日下午2時7分時確實有收到被告甲○○持用之
        0000-000000號電話之簡訊，此有通聯紀錄（偵卷第80
        至83頁）1份可考，並經丙○○於本院99年6月21日審理
        時具結證稱：「（被告甲○○傳簡訊給證人，簡訊內容
        如何記載？）內容大概是說有沒有空，要不要過來打牌
        。」（本院卷第43頁背面）等語，亦可見當天丙○○係
        經被告甲○○邀約始前往打牌乙情益顯。
      2.至丙○○雖於本院99年6月21日審理時具結改口稱：600
        元是每個人200元，買4個人便當和咖啡的錢，當天係被
        告甲○○幫忙買便當和咖啡，並非抽頭金，因為第1次
        到警局又是半夜作筆錄，沒仔細聽警察的問題（本院卷
        第42至44頁）云云；丁○○○於本院同日審理時具結改
        稱：打牌時自摸的人付200元，一桌付3次共600元就夠4
        人的便當錢，由被告甲○○去買4個便當和飲料，在警
        局是問抽頭金600元是誰去買便當，所以才說是被告甲○○（本院卷第45至46頁）云云。惟查丙○○及丁○○○於警詢時未曾提到當天有「由被告甲○○買便當」之
        事，而係指出被告甲○○係負責煮飯之人，另簡秀貞於
        99年2月6日警詢時陳稱「沒抽頭，自摸拿100元當茶水
        錢，一將只抽頭（茶水錢）1次，就是100元。」、「自
        摸的人自行管理100元茶水錢，中場休息時由自摸的人
        去買飲料。」（偵卷第18頁），所述「100元茶水費」
        亦與丙○○及丁○○○於本院審理時翻異前詞所稱之「
        200元是自摸的人的便當和飲料錢」有所出入，甚至連
        被告甲○○於99年2月6日檢察官訊問時亦稱「（問：為
        何丁○○○稱有抽頭金600元？）我不清楚，她是在樓
        上。」（偵卷第72頁）僅加以否認有抽頭金，而未曾提
        到「600元的錢是幫忙買便當飲料」等語，均顯見丙○○及丁○○○迄本院審理時改口稱「每人200元共600元
        是被告甲○○幫忙買便當和飲料的錢，不是抽頭金」之
        證詞，實係臨訟維護被告甲○○之詞，並不可採。
      3.況且，丙○○於警詢及本院審理時均指稱其當日下午4
        時許進入上址打牌，被告甲○○於丙○○抵達時就已經
        在場，直至警察臨檢時均未在打牌（偵卷第22頁、本院
        卷第43頁），丁○○○於警詢時及本院審理時陳稱其當
        日下午7時40分許至該處打牌（偵卷第14頁、本院卷第
        44頁），則被告甲○○既然特地發簡訊邀丙○○來打麻
        將，且比丙○○更早就到場，然而丙○○下午4時抵達
        ，等到下午6時多開始打牌（本院卷第43頁），甚至下
        午7時40分更晚到的丁○○○都「後來居上地」加入打
        牌了，「要去打牌的」被告甲○○等了這麼久，甚至到
        下午9時45分許為警查獲，卻未加入打牌，而在旁邊「
        幫大家買便當買飲料」，實與常情相違，也令人無法相
        信被告甲○○僅僅是前往把玩麻將的賭客。
      4.此外，被告乙○○以每月40,000元之高額代價承租上址
        ，且需負擔水電費（偵卷第59頁）等支出，再者被告乙○○自承因餐廳營運狀況不佳而於99年1月間已不再營
        運，在此經濟狀況下，被告乙○○竟願意除自己支付上
        開租金外，還另外支出水電費，卻無償提供上址供其他
        友人任意進入把玩麻將取樂，實在難以想像。
    (三)末公訴意旨雖認被告乙○○及被告甲○○係自98年3月間
      某日起，即開始為本案犯行，惟依上址之租屋契約，被告
      乙○○係自98年4月5日起承租上址，且依被告乙○○自承
      係99年1月上址餐廳不再營運後才供做賭博場所之用（偵
      卷第78頁），是認自被告乙○○99年1月餐廳營運結束後
      起始為本案犯行，較為合理，附此說明。
    (四)綜上，被告乙○○既然花錢承租上址提供賭客把玩麻將，
      並雇用被告甲○○在該處收取每將抽頭金600元，並負責
      打掃及煮飯，顯見其等均意圖營利，共犯聚眾賭博及提供
      賭博場所犯行無疑，本案事證明確，被告乙○○及被告甲○○上開犯行均堪以認定，應均予依法論科。
二、論罪科刑之理由：
    (一)核被告乙○○、被告甲○○所為，均係犯刑法第268條前
      段意圖營利供給賭博場所及同條後段意圖營利聚眾賭博罪
      。
    (二)被告乙○○與被告甲○○就上開犯行，有犯意聯絡及行為
      分擔，為共同正犯。
    (三)按刑事法若干犯行之行為態樣，本質上原具有反覆、延續
      實行之特徵，立法時既予特別概括犯意，在密切接近一定
      時、地持續實行之複次行為，倘依社會通念，於客觀上認
      為符合一個反覆、延續性之行為觀念者，於刑法評價上，
      即應成立一罪。查本案被告自99年1月間起迄99年2月5日
      下午9時45分許遭查獲為止，以每將抽頭600元代價提供場
      地讓賭客至上址把玩麻將賭博財物，反覆、延續為本案意
      圖營利供給賭博場所、聚眾賭博等犯行，應均予評價為「
      集合犯」之包括一罪。
    (四)被告上開所為，係基於一個犯意之決定，達成其同一犯罪
      之各個舉動，乃一行為觸犯上開罪名，屬想像競合犯，應
      從情節較重之意圖營利聚眾賭博罪處斷。
    (五)爰審酌被告乙○○並無構成累犯之前科，被告甲○○前因
      賭博案件經本院於91年9月2日以90年度簡上字第156號判
      處有期徒刑3月確定（不構成累犯），有臺灣高等法院被
      告前案紀錄表2份附卷，其等不思以正當工作獲取財產，
      竟以每將600元之代價提供場地讓賭客至上址把玩麻將賭
      博財物，獲取不法利益，助長社會僥倖心理，影響社會風
      氣，惟迄查獲時犯罪時間未久，然犯罪後均矢口否認，態
      度難認良好等一切情狀，各量處如主文所示之刑，並均諭
      知如易科罰金之折算標準。
    (六)末查扣案如附表之麻將牌、牌尺及籌碼等物，被告乙○○
      均否認為其所有，辯稱上開物品之前就有，不知何人置於
      該處，惟查該處先前為被告乙○○經營餐廳之用，且已經
      營將近1年，該物並非一般餐廳使用之物，也難以想像會
      有房東或前任房客將上開供麻將賭博之物置於該處，是認
      該物應係被告乙○○所有，始為合理，而附表編號1麻將
      牌及編號2牌尺既係本案被告乙○○所有且供其提供場所
      賭博之用，自應沒收，並因共犯連帶，亦於被告甲○○部
      分沒收；另附表編號3籌碼等物雖為被告乙○○所有，但
      依丙○○等賭客之陳述係以現金賭博（偵卷第22頁），非
      供本案犯罪之用，不得沒收。末公訴意旨雖就房屋租約一
      併聲請沒收，然查房屋租約係持以確認被告乙○○租賃房
      屋之權利義務關係，難認供其聚眾賭博及提供賭博場所犯
      罪之用，亦不得沒收，附此說明。
三、據上論斷，依刑事訴訟法第284條之1前段、第299條第1項前
    段，刑法第28條、第268條、第55條、第41條第1項前段、第
    38條第1項第2款，刑法施行法第1條之1，判決如主文。
本案經檢察官郭力菁到庭執行職務
中    華    民    國    99    年    7     月    5     日
                  刑事第十三庭  法  官  李貞瑩
以上正本證明與原本無異。
如不服本判決應於收受送達後10日內向本院提出上訴書狀，並應
敘述具體理由；其未敘述上訴理由者，應於上訴期間屆滿後20日
內向本院補提理由書（均須按他造當事人之人數附繕）「切勿逕
送上級法院」。
                                書記官  陳鳳瀴
中    華    民    國    99    年    7     月    5     日
附錄本案論罪科刑法條
中華民國刑法第268條
（圖利供給賭場或聚眾賭博罪）
意圖營利，供給賭博場所或聚眾賭博者，處 3 年以下有期徒刑
，得併科 3 千元以下罰金。
附表
┌──┬────────┬────┬───────────┐
│編號│名稱            │數量    │備註                  │
├──┼────────┼────┼───────────┤
│1   │麻將牌          │2副     │為被告乙○○所有，且供│
│    │                │        │本案犯罪之用，應予沒收│
│    │                │        │。                    │
├──┼────────┼────┼───────────┤
│2   │牌尺            │8支     │同上                  │
├──┼────────┼────┼───────────┤
│3   │籌碼            │1批     │為被告乙○○所有，惟難│
│    │                │        │認供本案犯罪之用，不得│
│    │                │        │沒收。                │
└──┴────────┴────┴───────────┘

司法院資訊處製作；財團法人民間司法改革基金會備份。
